臺灣高等法院臺中分院刑事判決　　　　100年度上訴字第226號
上　訴　人
即　被　告　林威志
上列上訴人即被告因偽造文書等案件，不服臺灣臺中地方法院99
年度訴字第3373號，中華民國99年12月23日第一審判決（起訴案
號：臺灣臺中地方法院檢察署99年度偵字第22411號），提起上
訴，本院判決如下：
    主  文
上訴駁回。
    理  由
一、按刑事訴訟法第350條、第361條、第362條、第367條規定，
    不服地方法院之第一審判決而上訴者，須提出上訴書狀，並
    應敘述具體理由，為上訴必備之程式；其所提出之書狀未敘
    述上訴理由，或僅曾以言詞陳述上訴理由者，均應於上訴期
    間屆滿後20日內補提理由書於第一審法院。第一審法院經形
    式審查，認逾期未補提上訴理由者，應定期間先命補正；逾
    期未補正者，為上訴不合法律上之程式，應以裁定駁回。倘
    已提出上訴理由，但所提非屬具體理由者，則由第二審法院
    以上訴不合法律上之程式，判決駁回。而所謂具體理由，必
    係依據卷內既有訴訟資料或提出新事證，指摘或表明第一審
    判決有何採證認事、用法或量刑等足以影響判決本旨之不當
    或違法，而構成應予撤銷之具體事由，始克當之（例如：依
    憑證據法則具體指出所採證據何以不具證據能力，或依憑卷
    證資料，明確指出所為證據證明力之判斷如何違背經驗、論
    理法則）；倘僅泛言原判決認定事實錯誤、違背法令、量刑
    失之過重或輕縱，而未依上揭意旨指出具體事由，或形式上
    雖已指出具體事由，然該事由縱使屬實，亦不足以認為原判
    決有何不當或違法者（例如：對不具有調查必要性之證據，
    法院未依聲請調查亦未說明理由，或援用證據不當，但除去
    該證據仍應為同一事實之認定），皆難謂係具體理由，俾與
    第二審上訴制度旨在請求第二審法院撤銷、變更第一審不當
    或違法之判決，以實現個案救濟之立法目的相契合，並節制
    濫行上訴（最高法院97年度臺上字第892號判決參照）。次
    按理由是否具體，則屬第二審法院審查範圍，不在命補正之
    列，亦即上訴書狀已記載理由，並有具體敘述時，其上訴既
    屬合法，第二審法院固應就其理由之是否可取，為實體之審
    理及判斷；如認其上訴書狀雖記載理由，但並未具體敘述時
    ，則無須再命補正，可逕認其上訴不合法，以判決駁回之（
    最高法院97年度臺上字第4475號判決參照）。
二、本件上訴人即被告林威志（下稱被告）不服原審判決而提起
    上訴理由係以：被告所涉偽造文書、竊盜案件，經臺中縣警
    察局豐原分局及臺灣臺中地方法院檢察署檢察官偵查及起訴
    ，被告均坦承犯行，配合調查，然員警於偵查時誤導被告，
    於搜索前坦承所有犯行，乃自首之行為，可減輕刑責，因認
    原審判決量刑過重，違反比例原則等語。惟查：
  (一)被告前於民國96年間，分別因竊盜案件，經臺灣臺中地方法
    院先後判處有期徒刑8月、應執行有期徒刑2年，嗣經減刑並
    合併定應執行刑為有期徒刑1年5月確定，於98年4月30日縮
    刑期滿執行完畢。詎被告仍不知悔改，復基於意圖為自己不
    法所有之各別犯意，於如附表一所示之時間、地點，分別以
    附表一所示之方式，竊取如附表一所示被害人之物品；另基
    於偽造私文書復持以行使及意圖為自己不法所有之詐欺取財
    犯意，先後持竊得之黃天宏新光銀行信用卡（卡號：000000
    0000000000號）及中國信託銀行信用卡（卡號：0000000000
    000000號）各一張，於附表二所示之時間、特約商店，向不
    知情之商店人員購買如附表二所示之物品，並將上開信用卡
    交付予商店人員刷卡結帳，而在二聯式信用卡簽帳單商店存
    根聯之顧客簽名欄上，各偽造「黃天宏」簽名，以確認消費
    金額，再提出行使而交還該商店人員，以供核對信用卡背面
    簽名之同一性，使附表二之商店人員陷於錯誤，誤以為被告
    為該等信用卡之合法持卡人而允其刷卡消費，因而先後詐得
    金項鍊一條及金戒指一只，足生損害於黃天宏、健成銀樓、
    金珍銀樓、新光銀行、中國信託銀行、財團法人聯合信用卡
    處理中心對於信用卡簽帳管理之正確性。嗣因被害人黃天宏
    於99年9月22日分別接獲新光銀行、中國信託銀行通知該等
    信用卡消費，發覺有異而報警處理，經警調閱前揭銀樓之監
    視器畫面比對後，持搜索票於99年9月28日15時許，在被告
    當時位於原臺中縣潭子鄉（現已改制為臺中市潭子區，以下
    仍稱臺中縣潭子鄉○○○○路81巷26號3樓居所查獲贓物，
    並扣得如附表一所示被害人之物品，暨供犯罪所用之手套一
    副、螺絲起子一支等物，而被告於偵查中及審理中均自白犯
    罪事實，並有被害人之調查筆錄為證，其事證明確，足堪認
    定犯行。原審據此判決被告犯加重竊盜罪、普通竊盜罪、行
    使偽造私文書罪，累犯，俱有卷存證據資料可資為憑，從形
    式上觀察，並無判決違背法令之情形存在。
  (二)被告上訴意旨雖稱其係受警方誤導，於搜索前坦承所有犯行
    ，乃自首之行為，可減輕刑責，而認原審判決量刑過重，違
    反比例原則云云。惟刑法第62條之所謂發覺，係指有偵查犯
    罪職權之公務員已知悉犯罪事實與犯罪之人而言，而所謂知
    悉，固不以確知其為犯罪之人為必要，但必其犯罪事實，確
    實存在，且為該管公務員所確知，始屬相當；對於犯罪之人
    ，非以有偵查犯罪權之機關或人員確知其人犯罪無誤為必要
    ，有確切之根據得為合理之可疑，而對犯罪行為人發生嫌疑
    時，即得謂為已發覺。（最高法院72年臺上字第641號、75
    年臺上字第1364號判例、94年度臺上字第7385號判決參照）
    。本案犯罪事實被發覺之時間點係被害人等人物品遭竊及發
    覺信用卡消費有異，向警方報案時；而被告本人被發覺之時
    間點係警方調閱證人提供之監視器畫面，經比對畫面結果，
    查知騎乘車號HJ6-631號重型機車之被告涉有重嫌時，此時
    被告及犯罪事實均已經被發覺，且本件警方持搜索票至被告
    居所實施搜索時，既已查獲被告所竊得之部分贓物，並扣得
    如附表一所示被害人之物品，暨供犯罪所用之手套一副、螺
    絲起子一支等物，有員警之職務報告、搜索扣押筆錄及扣押
    物品目錄表可稽，縱被告當場自承犯罪事實，至多僅能認係
    自白行為，而非自首行為，原審認事用法並無違誤。又量刑
    輕重係屬事實審法院得依職權自由裁量之事項，苟已斟酌刑
    法第57條各款所列情狀而未逾越法定刑度，不得遽指為違法
    ，且在同一犯罪事實與情節，如別無其他加重或減輕之原因
    ，下級審量定之刑，亦無過重或失輕之不當情形，則上級審
    法院對下級審法院之職權行使，原則上應予尊重（最高法院
    72 年度臺上字第6696號、75年度臺上字第7033號判例、85
    年度臺上字第2446號判決參照）。本案原審判決就認定被告
    犯罪所憑之證據，已詳予調查審酌，並說明被告雖坦承全部
    犯行，惟仍不符自首得減輕其刑之理由，核無違背證據法則
    及論理法則，就量刑方面，亦已審酌被告之素行、犯罪一切
    情狀及其犯罪後態度等刑法第57條各款所列情狀，量處被告
    應執行有期徒刑2年10月，並未逾越法定刑度，況被告所犯
    11罪合計受宣告有期徒刑已達65月（亦即5年5月）之多，是
    原審所定應執行刑亦無過重或過輕之情形，被告上訴意旨所
    稱量刑過重云云，顯屬無據。
三、綜上，本院依形式上觀察認原審判決認事用法並無違法或不
    當之處，量刑亦屬妥適，被告之上訴理由並未依據卷內既有
    訴訟資料或提出新事證，具體指摘或表明第一審判決有何採
    證認事、用法或量刑等足以影響判決本旨之不當或違法，而
    構成應予撤銷之事由，自非屬得上訴第二審之具體理由。是
    被告仍執前詞空言再為形式爭執，亦不足以認定原判決有何
    不當或違法之處，揆諸上開最高法院判決意旨，及依「程序
    優先於實體」之刑事訴訟法原則，本件上訴自不合法定上訴
    程式，應予駁回，並不經言詞辯論為之。
四、據上論結，應依刑事訴訟法第367條前段、第372條，判決如
    主文。
中    華    民    國   100    年    1     月    27    日
            刑事第二庭    審判長法  官  邱  顯  祥
                                法  官  姚  勳  昌
                                法  官  張  國  忠
以上正本證明與原本無異。
偽造文書部分得上訴。
竊盜部分不得上訴。
得上訴部分，如不服本判決應於收受送達後10日內向本院提出上
訴書狀，其未敘述上訴之理由者，並得於提起上訴後10日內向本
院補提理由書（均須按他造當事人之人數附繕本）「切勿逕送上
級法院」。

                                書記官  卓  佳  儀
中    華    民    國   100    年    1     月    27    日
【附表一】：被告林威志加重竊盜、普通竊盜部分：
（時間：民國，單位：新臺幣；下同）
┌──┬─────┬─────┬───┬────────────────┬────────┐
│編號│   時間   │   地點   │被害人│       行竊方式及所得財物       │     宣告刑     │
├──┼─────┼─────┼───┼────────────────┼────────┤
│  1 │99年8月上 │臺中縣潭子│劉世倡│於夜間逾越該住宅陽台鐵欄杆之安全│林威志逾越安全設│
│    │旬某日凌晨│鄉○○○路│      │設備進入屋內，徒手竊取液晶電視、│備、於夜間侵入住│
│    │零時許之夜│81巷26號2 │      │光碟機、茶葉、高粱酒、皮包、普洱│宅竊盜，累犯，處│
│    │間        │樓（臺中先│      │茶茶塊8塊、水晶球2顆等物品，嗣將│有期徒刑柒月，扣│
│    │          │知社區）  │      │電器類物品以不詳代價賣給姓名年籍│案之手套壹副沒收│
│    │          │          │      │不詳、綽號「阿強」之成年男子，得│。              │
│    │          │          │      │款後花用殆盡（其餘如水晶球2顆業 │                │
│    │          │          │      │已發還被害人）                  │                │
├──┼─────┼─────┼───┼────────────────┼────────┤
│  2 │99年8月20 │臺中縣潭子│蘇靖惠│逾越該住宅窗戶之安全設備進入屋內│林威志逾越安全設│
│    │日16時許  │鄉○○○路│      │（無故侵入他人住宅罪未據告訴），│備竊盜，累犯，處│
│    │          │81巷28號2 │      │徒手竊取手錶、手機、電腦、捲尺、│有期徒刑柒月，扣│
│    │          │樓（臺中先│      │手鍊、戒指、帽子、金牌、手提包等│案之手套壹副沒收│
│    │          │知社區）  │      │物品，嗣將金飾及電器類物品以不詳│。              │
│    │          │          │      │代價賣給姓名年籍不詳、綽號「阿強│                │
│    │          │          │      │」之成年男子，得款後花用殆盡（其│                │
│    │          │          │      │餘如手錶等物品業已發還被害人）  │                │
├──┼─────┼─────┼───┼────────────────┼────────┤
│  3 │99年8月底 │臺中縣潭子│楊玲蓉│由前門進入屋內（無故侵入他人住宅│林威志竊盜，累犯│
│    │某日      │鄉○○路一│      │罪未據告訴），徒手竊取筆記型電腦│，處有期徒刑伍月│
│    │          │段272巷2號│      │、數位相機、快譯通、攝影機2臺、 │，扣案之手套壹副│
│    │          │          │      │存錢筒及其內現金、戒指等物品，嗣│沒收。          │
│    │          │          │      │將金飾及電器類物品以不詳代價賣給│                │
│    │          │          │      │姓名年籍不詳、綽號「阿強」之成年│                │
│    │          │          │      │男子，得款後與所竊現金均花用殆盡│                │
│    │          │          │      │（其餘如顯示器等物品業已發還被害│                │
│    │          │          │      │人）                            │                │
├──┼─────┼─────┼───┼────────────────┼────────┤
│  4 │99年9月中 │臺中縣潭子│黃天宏│於夜間逾越該住宅窗戶之安全設備進│林威志逾越安全設│
│    │旬某日凌晨│鄉○○○路│      │入屋內，徒手竊取液晶電視、電腦、│備、於夜間侵入住│
│    │零時許之夜│81巷24號11│      │電動工具、吊飾、高粱酒、數位相機│宅竊盜，累犯，處│
│    │間        │樓（臺中先│      │、存錢筒及其內現金、車輛鑰匙等物│有期徒刑柒月，扣│
│    │          │知社區）  │      │品，嗣將電器類物品以不詳代價賣給│案之手套壹副沒收│
│    │          │          │      │姓名年籍不詳、綽號「阿強」之成年│。              │
│    │          │          │      │男子，得款後與所竊現金均花用殆盡│                │
├──┼─────┼─────┼───┼────────────────┼────────┤
│  5 │99年9月中 │臺中縣潭子│陳泰良│逾越該住宅陽台窗戶之安全設備進入│林威志逾越安全設│
│    │旬某日15、│鄉○○○路│      │屋內（無故侵入他人住宅罪未據告訴│備竊盜，累犯，處│
│    │16時許    │81巷38號10│      │），徒手竊取金飾、相機、手鍊、玉│有期徒刑柒月，扣│
│    │          │樓（臺中先│      │飾、隨身碟、記憶卡3個等物品，嗣 │案之手套壹副沒收│
│    │          │知社區）  │      │將金飾及電器類物品以不詳代價賣給│。              │
│    │          │          │      │姓名年籍不詳、綽號「阿強」之成年│                │
│    │          │          │      │男子，得款後花用殆盡（其餘如手錶│                │
│    │          │          │      │等物品業已發還被害人）          │                │
├──┼─────┼─────┼───┼────────────────┼────────┤
│  6 │99年9月14 │臺中縣潭子│王盛文│逾越該住宅陽台窗戶之安全設備進入│林威志逾越安全設│
│    │日14時許  │鄉○○○路│      │屋內（無故侵入他人住宅罪未據告訴│備竊盜，累犯，處│
│    │          │81巷24號10│      │），徒手竊取金飾、手鍊、數位相機│有期徒刑柒月，扣│
│    │          │樓（臺中先│      │、手機、手錶等物品，嗣將金飾及電│案之手套壹副沒收│
│    │          │知社區）  │      │器類物品以不詳代價賣給姓名年籍不│。              │
│    │          │          │      │詳、綽號「阿強」之成年男子，得款│                │
│    │          │          │      │後與所竊現金均花用殆盡（其餘如望│                │
│    │          │          │      │遠鏡等物品業已發還被害人）      │                │
├──┼─────┼─────┼───┼────────────────┼────────┤
│  7 │99年9月20 │臺中縣潭子│陳冠清│逾越該住宅陽台之安全設備進入屋內│林威志逾越安全設│
│    │日12時許  │鄉○○○路│      │（無故侵入他人住宅罪未據告訴），│備竊盜，累犯，處│
│    │          │83號7樓（ │      │徒手竊取駕照、提款卡、電動玩具、│有期徒刑柒月，扣│
│    │          │臺中先知社│      │項鍊、手鍊、現金1000元等物品，嗣│案之手套壹副沒收│
│    │          │區）      │      │將電器類物品以不詳代價賣給姓名年│。              │
│    │          │          │      │籍不詳、綽號「阿強」之成年男子，│                │
│    │          │          │      │得款後與所竊現金均花用殆盡（其餘│                │
│    │          │          │      │如照相機等物品業已發還被害人）  │                │
├──┼─────┼─────┼───┼────────────────┼────────┤
│  8 │99年9月22 │臺中縣潭子│黃天宏│先以自附表一編號4所竊得之車輛鑰 │林威志竊盜，累犯│
│    │日7時許   │鄉○○○路│      │匙打開車牌號碼Q2-7881號自用小客 │，處有期徒刑肆月│
│    │          │81巷24號停│      │車車門，進入車內徒手竊取車內之皮│，扣案之手套壹副│
│    │          │車場（臺中│      │包、新光商業銀行及中國信託商業銀│沒收。          │
│    │          │先知社區）│      │行信用卡各1張，得手後分別持上揭 │                │
│    │          │          │      │信用卡至健成銀樓及金珍銀樓盜刷購│                │
│    │          │          │      │買金飾（詳如附表二所載）        │                │
├──┼─────┼─────┼───┼────────────────┼────────┤
│  9 │99年9月27 │臺中縣潭子│林佳玲│逾越該住宅陽台之安全設備，並持客│林威志攜帶兇器、│
│    │日12時許  │鄉○○○路│      │觀上足供兇器使用之螺絲起子擊破窗│毀越安全設備竊盜│
│    │          │81巷38號11│      │戶玻璃，再自窗戶進入屋內（無故侵│，累犯，處有期徒│
│    │          │樓（臺中先│      │入他人住宅罪未據告訴），徒手竊取│刑柒月，扣案之手│
│    │          │知社區）  │      │酒、茶葉、金飾、隨身碟、照相機、│套壹副、螺絲起子│
│    │          │          │      │腳架、直笛、現金5000元、背包等物│壹支，均沒收。  │
│    │          │          │      │品，嗣將金飾及電器類物品以不詳代│                │
│    │          │          │      │價賣給姓名年籍不詳、綽號「阿強」│                │
│    │          │          │      │之成年男子，得款後與所竊現金均花│                │
│    │          │          │      │用殆盡（其餘如金門風獅爺經典紀念│                │
│    │          │          │      │酒等物品業已發還被害人）        │                │
└──┴─────┴─────┴───┴────────────────┴────────┘
【附表二】：被告林威志行使偽造私文書部分：
┌──┬─────┬────┬─────┬──────┬────────┬────────┐
│編號│ 盜刷日期 │盜刷金額│ 商店名稱 │信用卡簽帳單│行為方式及詐欺所│     宣告刑     │
│    │          │        │          │商店存根聯上│得之財物        │                │
│    │          │        │          │偽造之署押  │                │                │
├──┼─────┼────┼─────┼──────┼────────┼────────┤
│  1 │99年9月22 │10900元 │健成銀樓（│「黃天宏」簽│持竊得之黃天宏新│林威志行使偽造私│
│    │日12時許  │        │臺中市北屯│名1枚       │光銀行信用卡，偽│文書，足以生損害│
│    │          │        │區○○路10│            │簽黃天宏之署押在│於他人，累犯，處│
│    │          │        │之5號）   │            │簽帳單上，並行使│有期徒刑肆月，信│
├──┼─────┼────┼─────┼──────┤交付予健成銀樓負│用卡簽帳單上偽造│
│  2 │99年9月22 │10000元 │健成銀樓（│「黃天宏」簽│責人易明完，詐購│之「黃天宏」署押│
│    │日12時2分 │        │臺中市北屯│名1枚       │價值20900元之金 │共貳枚，均沒收。│
│    │許        │        │區○○路10│            │項鍊1條         │                │
│    │          │        │之5號）   │            │                │                │
├──┼─────┼────┼─────┼──────┼────────┼────────┤
│  3 │99年9月22 │5700元  │金珍銀樓（│「黃天宏」簽│持竊得之黃天宏中│林威志行使偽造私│
│    │日12時16分│        │臺中縣潭子│名1枚       │國信託銀行信用卡│文書，足以生損害│
│    │許        │        │鄉○○街31│            │，偽簽黃天宏之署│於他人，累犯，處│
│    │          │        │號1樓）   │            │押在簽帳單上，並│有期徒刑月，信│
│    │          │        │          │            │行使交付予金珍銀│用卡簽帳單上偽造│
│    │          │        │          │            │樓負責人張月娥，│之「黃天宏」署押│
│    │          │        │          │            │詐購價值5700元之│壹枚沒收。      │
│    │          │        │          │            │金戒子1只       │                │
└──┴─────┴────┴─────┴──────┴────────┴────────┘